臺灣士林地方法院刑事判決　　　　　　　 100年度易字第30號
公　訴　人　臺灣士林地方法院檢察署檢察官
被　　　告　張系妹
選任辯護人　郭令立律師
　　　　　　簡泰正律師
　　　　　　陳明暉律師
上列被告因詐欺案件，經檢察官聲請以簡易判決處刑（99年度偵
緝字第903 號），本院認不宜以簡易判決處刑，改依通常程序審
理，並判決如下：
    主  文
張系妹幫助共同意圖為自己不法之所有，以詐術使人將本人之物
交付，處有期徒刑陸月，如易科罰金以新臺幣壹仟元折算壹日。
    事  實
一、張系妹明知將行動電話門號交付他人使用，可能幫助該人實
    施詐欺等財產犯罪，竟仍基於幫助他人為財產犯罪之意思，
    於民國98年8 月6 日後某日，將其於上開日期向威寶電信股
    份有限公司申辦之門號0000000000號行動電話交予詐騙集團
    成員年籍不詳之成年男子，用以便利他人實施財產犯罪。嗣
    田羅玉招於98年9 月1 日接獲該詐騙集團成員自稱係「警方
    王隊長」及「檢察官郭永發」之詐騙電話，佯稱其丈夫之全
    民健康保險卡業遭盜用，需將其於中華郵政股份有限公司申
    辦之大同郵局帳號000-00000000000003號帳戶存摺、印章及
    國民身分證交付監管，致田羅玉招不疑有他，陷於錯誤，而
    依照指示於同日14時許，在臺北巿大同區大龍公園交付上開
    物品予自稱「書記官陳明昌」之不詳姓名年籍之成年男子。
    隨即遭詐騙集團成年成員於98年9 月3 、4 、8 、9 、10、
    11日等分別在臺北縣新莊巿幸福郵局、新泰路郵局、臺北縣
    泰山鄉泰山郵局、半山雅郵局、臺北縣五股鄉德音郵局等處
    盜領上開帳戶存款及田羅玉招提領交付予詐騙集團之人總計
    新臺幣350 萬元。嗣經田羅玉招電詢其女田美蓉後，始知受
    騙。
二、案經臺北巿政府警察局大同分局報請臺灣士林地方法院檢察
    署檢察官偵查起訴。
    理  由
壹、證據能力部分：
一、按被告以外之人於審判外之言詞或書面陳述，除法律有規定
    者外，不得作為證據；又被告以外之人於審判外之陳述，雖
    不符刑事訴訟法第159 條之1 至第159 條之4 之規定，而經
    當事人於審判程序同意作為證據，法院審酌該言詞陳述或書
    面陳述作成時之情況，認為適當者，亦得為證據；另當事人
    、代理人或辯護人於法院調查證據時，知有第159 條第1 項
    不得為證據之情形，而未於言詞辯論終結前聲明異議者，視
    為有前項之同意，刑事訴訟法第159 條第1 項、第159 條之
    5 分別定有明文。查本案下列所引用之各項證據，經本院依
    法踐行調查證據程式，檢察官、被告及辯護人均不爭執各該
    證據之證據能力（見本院卷第13頁），且亦查無依法應排除
    其證據能力之情形，依刑事訴訟法第159 條之4 、第159 條
    之5 規定意旨，均得作為證據。
貳、實體部分：
一、訊據被告張系妹矢口否認前揭犯行，辯稱：其申請行動電話
    係為給其小女兒使用，惟申辦完回家途中即遺失，未有交付
    他人使用云云。經查：
１、證人即被害人田羅玉招於警詢證稱：其於98年9 月1 日在其
    住處門口收到一封法院文件，沒多久就有自稱長庚醫院叫做
    林淑華的人打電話來，說我丈夫之健保卡被盜用，被人拿去
    長庚醫院大量領藥詐取醫藥費，後來又有一位王隊長的打電
    話來，說要把那個盜用的人活捉，因案情需要監管我的存摺
    、印章和身分證，而且說不可告訴任何人，不然會牽涉到洩
    露秘密罪，後來又把我電話接給自稱台北地檢的檢察官郭永
    發，他說要跟我拿存摺、身分證、印章，要監管我的帳戶，
    他就約我在下午2 點多，在台北大龍公園把這三樣東西交給
    一個自稱書記官的陳明昌，總共被領7 次，領走350 萬元，
    至今日發現有異打給我女兒，才發現被騙，到派出所報案。
    對方提供之聯絡電話為0000000000。（見偵查卷第5 頁至第
    7 頁）再依對方提供之0000000000電話與被害人之電話0000
    000000通聯紀錄，於98年9 月1 日8 時許、16時許、17時許
    ，98年9 月11日9 時許、13時許（見99年度偵字第190 號卷
    第8 至9 頁）均有通話。證人田羅玉招於偵訊中具結證稱：
    其在警詢中之證述均實在，伊就是接到詐騙電話才把其郵局
    帳戶之存摺、印章、身分證於98年9 月1 日下午2點 在大龍
    公園交給一位自稱書記官之陳明昌，對方有出示臺灣士林地
    方法院地檢署監管科公文四紙給我（見99年度偵字第190 號
    卷第33、34頁）。
２、再查：行動電話門號0000000000，係被告於98年8 月6 日申
    請，該門號為預付卡型用戶，無須每月繳納電話費用，原購
    買之金額為388 元；且有於97年9 月7 日三次儲值各為300
    元、300 元、300 元。該門號並無申報遺失停用之紀錄，有
    威寶電信股份有限公司（下稱：威寶公司）100 年2 月25日
    威（客）字第110225-04 號、100 年3 月25日威（客）字第
    110325-12 號函可憑。是該只詐騙集團所使用之行騙電話00
    00000000，於98年9 月1 日初次行騙被害人後，於同年月7
    日尚有去儲值3 次各300 元，再來撥打電話行騙被害人等事
    實堪可認定。
３、至於被告所辯其所辦出來之電話掉了云云。然查：被告於偵
    訊中稱，其在公司掉了手機，我想說預付卡掉了就算了。我
    一次辦2 支，1 支掉了（見99年度偵緝字第613 號卷第13、
    14頁）。而其於審易卷內供稱：這門號是伊申請沒錯，我當
    天申辦後就遺失在公車上，ＳＩＭ卡像明信片大小之卡片，
    還沒拆下來的卡片，連同當天買的麵包放在手提袋，就去搭
    公車，回家才發現不見，都還沒有用過，我想不見就算了，
    沒有做任何處理。（見99年度審易卷第1966號卷第22頁反面
    ）
、證人即被告之女張佩筠所證：伊因同學有手機，故跟媽媽要
    手機，其媽媽給伊手機，並有替伊申請門號，但我尚未拿到
    門號之ＳＩＭ卡，我媽媽在去辦卡的當日晚上說：該ＳＩＭ
    卡在公車上掉了，（後經檢察官質問又改稱：不確定我媽媽
    有無告訴我是在公車上掉的，見本院卷第85頁）。惟其就有
    關被告拿手機及辦ＳＩＭ卡給伊之重要情節，與被告本人所
    供有下述不合之處：
、證人張佩筠稱：當時有拿到手機，復又稱：沒有拿給我，我
    只有看到手機（見本院卷第78頁反面、83頁反面），惟對手
    機之顏色、形狀、外型皆不記得，該支手禨應該是新的，因
    為很乾淨。（見本院卷第83頁反面、第84頁）而被告卻供：
    該支手機是舊的，並非新品（見本院卷第89頁）證人張佩筠
    證稱：媽媽拿手機給我看後，「隔幾天」跟我說想辦ＳＩＭ
    卡（見本院卷第84頁）。然被告卻供：隔了好幾個月（見本
    院卷第26頁）。而證人張佩筠卻證：其媽媽說掉了就算了。
    （見本院卷第85頁）被告供稱：其女兒有要求還要去辦，被
    我及我先生罵，他就說掉了就算了（見本院卷第87頁反面）
    ，其女兒來作證前，我有跟她大概描述一下，說是在公車上
    弄丟的。（見本院卷第90頁）
、是由證人張佩筠所證與其母即被告所供，就有關被告拿手機
    及申請ＳＩＭ卡暨ＳＩＭ卡掉了之後有關反應等重要情節均
    不相符，亦見被告申請本案之威寶電信公司之ＳＩＭ卡係要
    給其小女兒張佩筠使用等情並不實在。
、另有關被告申請出來之ＳＩＭ卡掉了一節，雖證人證述其母
    跟伊說在公車上掉了，惟其所證係來自被告之轉述，並非親
    自見聞，非可盡信；況被告在證人至院作證前，亦有大略再
    述ＳＩＭ卡已掉了一節，故證人所證當有附和其母之辯詞所
    為之證述，已非足採。
、再稽以：預付卡掛失之方式，只要來電威寶公司客服中心，
    檢驗用戶姓名及欲掛失之門號，即可補發ＳＩＭ卡，亦有威
    寶公司100 年2 月25日威（客）字第110225-04 號函可據。
    被告若係在未啟用之下遺失剛申請出來之ＳＩＭ卡，以補卡
    之手續如此簡便下何以被告不掛失再補發，亦啟人疑竇。
４、被告辯護人辯以：本件ＳＩＭ卡若真係被告交付詐騙集團使
    用，豈有經辦妥卡後間隔近月才使用云云。然本院認：本件
    被告於98年8 月6 日辦妥預付卡後，詐欺集團才於98年9 月
    1 日、11日持以詐騙，且其間亦經購買三次補充卡，分次儲
    值金額共計900 元，若被告門號ＳＩＭ卡遺失遭詐欺集團拾
    獲而有意利用，因不能得悉所有人何時向電信公司申請停用
    ，所以應該會儘快使用，不會閒置近一月，在不知被害人何
    時將門號卡停用的情形下，更不會貿然儲值利用，上揭情節
    適足以證明本件犯罪所用預付卡，是被告交付並承諾詐欺集
    團成員所得使用，該等成員有把握其ＳＩＭ卡在使用支配中
    ，不會有人停話，才會有上開行止，辯護人此節所辯，亦難
    採憑。
５、按刑法上所謂幫助犯，係指對他人決意實行之犯罪有認識，
    而基於幫助之意思，於他人犯罪實行之前或進行中資以助力
    ，予以實行上便利，使犯罪易於實行之人。是凡任何足使正
    犯得以或易於實行犯罪之積極或消極行為，不論其於犯罪之
    進行是否不可或缺，亦不問所提供之助益是否具有關鍵性影
    響，均屬幫助犯罪之行為。現今行動電話甚為普及，申請行
    動電話門號並無任何特殊之限制，一般人皆得輕易申請1 支
    ，甚或數支門號使用，此乃眾所週知之事，若係用於通聯之
    正當用途，大可光明正大自行申請使用，若有人收集他人行
    動電話ＳＩＭ卡，依一般常識認知，極易判斷乃係該隱身幕
    後之使用人基於使用別人行動電話門號通聯，不易遭警方循
    線追查之考慮而為，自可產生與不法犯罪目的相關之合理懷
    疑。益見被告確實明知申請行動電話門號並無任何特殊之限
    制可預見該門號ＳＩＭ卡交付他人後，極可能被利用作為與
    詐騙有關之犯罪工具，雖無使用該門號者必然持以詐騙他人
    之確信，亦存有縱使用該門號作為不法詐騙使用亦在所不惜
    之幫助不確定故意。
６、此外復有上開帳號帳戶交易明細、偽造之臺北地方法院地檢
    署監管科公文、臺北地方法院地檢署監管科公文、財團法人
    金融聯合徵信中心信用卡資訊- 身分證號/ 統編查詢、信用
    卡戶基本資訊彙總、行動電話申辦基本資料等在卷可資佐證
    ，被告犯行至堪認定。
７、綜上所述，本案事證明確，被告之犯行，堪以認定，應依法
    論科。
二、核被告張系妹所為，係犯刑法第30條第1 項前段、第339 條
    第1 項之詐欺取財罪之幫助犯。其幫助詐騙集團犯案，為幫
    助犯，爰依刑法第30條第2 項減輕其刑。該犯罪集團成員相
    互間，有犯意之聯絡與行為之分擔為共同正犯。爰審酌被告
    將所申辦之易付卡行動電話門號予他人犯罪使用之幫助犯行
    ，助長詐欺取財之歪風，對人民財產權構成嚴重危害，增加
    被害人尋求救濟之困難，兼衡本案被害人係一年紀已長之老
    婦，畢生積蓄被騙，遭詐騙金額鉅大及其犯罪之動機、智識
    程度暨事後又無和解，而被告犯後亦無悔意等一切情狀，量
    處被告如主文所示之刑，並諭知易科罰金之折算標準。
據上論斷，應依刑事訴訟法第299 條第1 項前段，刑法第30條第
1 項前段、第2 項、第28條、第339 條第1 項、第41條第1 項前
段，刑法施行法第1 條之1 第1 項、第2 項前段，判決如主文。
本案經檢察官蔡元仕到庭執行職務。
中    華    民    國  100     年    6     月    24    日
                  刑事第六庭審判長法  官  林秀鳳
                                  法  官  黃珮茹
                                  法  官  吳維雅
以上正本證明與原本無異。
如不服本判決應於收受判決後10日內向本院提出上訴書狀，並應
敘述具體理由；其未敘述上訴理由者，應於上訴期間屆滿後20日
內向本院補提理由書（均須按他造當事人之人數附繕本）「切勿
逕送上級法院」。
                                  書記官  黃瓊芳
中    華    民    國   100    年    6     月    24    日
附錄論罪法條：
中華民國刑法第339 條第1 項
意圖為自己或第三人不法之所有，以詐術使人將本人或第三人之
物交付者，處5 年以下有期徒刑、拘役或科或併科1 千元以下罰
金。